【裁判字號】    92,上訴,1993
【裁判日期】    921209
【裁判案由】    違反槍砲彈藥刀械管制條例
【裁判全文】
臺灣高等法院臺中分院刑事判決                  九十二年度上訴字第一九九三號
    上  訴  人  甲○○
    即  被  告
    選任辯護人  林文成
右上訴人因違反槍砲彈藥刀械管制條例案件，不服臺灣彰化地方法院九十二年度訴字
第四０九號中華民國九十二年九月十二日第一審判決（起訴案號：臺灣彰化地方法院
檢察署九十一年度偵字第七０七一號），提起上訴，本院判決如左：
      主  文
上訴駁回。
      事  實
一、甲○○於民國（下同）九十一年七月間某日，因其友人洪文村肝病過世，遂將洪
    文村生前於同年四月間所寄放之包裹打開，發現該包裹內置有德國ＳＩＧＳＡＵ
    ＥＲ廠製Ｐ二二○型口徑９ｍｍ制式半自動手槍一枝（槍號：Ｂ二四一九五八號
    ，槍枝管制編號0000000000號，含彈匣壹個）及制式子彈六顆後，竟
    未經主管機關許可，擅自將上開槍彈藏放於彰化縣芳苑鄉○○村○○路八號之工
    寮內，而自斯時起即持有上開槍彈，並於同年十月七日二十三時五十分許，持上
    開槍彈在彰化縣二林鎮○○里○○街七十號「香格里拉小吃部」飲酒，嗣因酒醉
    而持上開槍彈朝該小吃部之天花板連開五槍後逃逸。事後甲○○見事跡敗露，遂
    於翌日（同年月八日）晚間，持上開手槍及剩餘之子彈一顆，主動前往彰化縣警
    察局二林分局投案（不符合自首之規定）。
二、案經彰化縣警察局二林分局報告臺灣彰化地方法院檢察署檢察官偵查起訴。
      理  由
一、訊據上訴人即被告（下稱被告）甲○○雖矢口否認有未經許可持有手槍之犯行，
    辯稱：係因案外人乙○○要伊幫他頂罪，伊始於警詢及偵查時承認持有上開槍彈
    並在前開處所開槍，事實上伊並未持有上開槍彈，亦未在前開處所開槍云云。惟
    查（一）右開犯罪事實，業據被告於警詢及偵查時分別供認不諱（見警卷第二頁
    至第四頁、偵查卷第九頁反面至第一０頁、第二五頁反面至第二六頁），並有扣
    案之上開手槍一枝及子彈一顆等足稽。而該手槍及子彈經送請內政部警政署刑事
    警察局鑑定結果，認送鑑制式手槍一枝（槍枝管制編號0000000000號
    ），係德國ＳＩＧＳＡＵＥＲ廠製Ｐ二二○型口徑９ｍｍ制式半自動手槍，槍號
    為「Ｂ二四一九五八」，槍管內具六條右旋來復線，機械性能良好，認具殺傷力
  ，送鑑子彈一顆係口徑９ｍｍ制式子彈，認具殺傷力，有該局九十一年十二月十
    六日刑鑑字第○九一○二八七六一○號槍彈鑑定書一份附卷可按（見偵查卷第一
    五頁至第二一頁）。（二）被告雖自原審起翻異前供，改稱係幫案外人乙○○頂
    罪云云。但查被告於警詢及偵查時已就上開槍彈之來源、當日案發經過等情供述
    甚詳，苟非被告親自持有並開槍，其豈能供述如此明確？況被告於警詢時並陳稱
    其未出面替人頂罪（見警卷第四頁），且證人即本件之承辦警員黃世智於原審到
    庭結證稱：「當時我曾問他（指被告）是不是替人頂罪，但是被告說他不是替人
    頂罪，是他開槍的。他說他將槍彈放在舊住宅前面之工寮內」等語（見原審卷第
    一三四頁至第一三五頁）。證人丙○○即上開「香格里拉小吃部」之負責人亦到
    庭結證稱：「我有見過乙○○，他有去過我店裡消費過，在槍擊案發生那一天，
    他並沒有去我店裡，因為他們在結帳時，我沒有看到乙○○，印象中有看到甲○
    ○」等語（見原審卷第六六頁至第六七頁）。另證人即案發時於「香格里拉小吃
    部」擔任服務小姐之李湘鈴於警詢時證稱：「我知道當天開槍之人叫甲○○，共
    朝天花板開五槍」等語（見警卷第九頁反面），於九十二年七月七日原審調查時
    到庭結證稱：「九十一年十月七日在『香格里拉小吃部』開槍之人即係警卷所附
    照片之人（指被告），他的朋友都叫他『文喜』，因為當時大家都喝酒了，所以
    才開槍，大概是想給店裡面一個警告，我可以確定是甲○○開槍的」等語（見原
    審卷第八六頁至第八七頁），九十二年七月十四日原審調查時復到庭指認被告後
    證稱：「我對被告有印象，當天開槍之人是庭上之被告甲○○」等語（見原審卷
    第一０四頁至第一０五頁），準此證人丙○○證稱案發當日乙○○並未到上開「
    香格里拉小吃部」消費，證人黃世智證稱其詢問被告時，被告供稱並未幫人頂罪
    之情事，證人李湘鈴復當庭指認案發當日開槍之人即係被告甲○○，益證案發當
    日在上開「香格里拉小吃部」開槍之人應係被告無訛。又被告雖另辯稱：證人王
    世明因為在「香格里拉小吃部」有股東糾紛，所以才叫乙○○出面處理，王世明
    知道本件開槍之人為乙○○云云，但為證人王世明所否認，且證人王世明更證稱
    ：「我是退股而已，並沒有糾紛，發生槍擊案當天，我並沒有在場。我原本不知
    是何人開槍的，但後來聽說是『文喜』開槍的」等語（見原審卷第一四二頁至第
    一四四頁）。另被告於本院所提之被告與證人王世明之電話對話錄音譯文中，證
    人王世明雖分別陳稱：「本來我是股東要給他，我也沒叫他去開槍」「說你的部
    分他會負責到底」「他就說槍一支三十萬元，十萬要交保的」等語，但該電話對
    話錄音譯文係證人王世明於審判外之陳述，依刑事訴訟法第一版五十九條第一項
    之規定，並無證據能力，故無法作為有利於被告之證明。（三）又被告未經許可
    持有上開槍彈，足以破壞社會秩序，因而經本院治安法庭裁定交付感訓處分確定
    在案，亦有本院九十二年度感抗字第八六號裁定書一份附卷可憑（見本院卷第二
    七頁至第二九頁）。（四）至證人張智莉於原審證稱：「我是『香格里拉小吃部
    』之會計，案發當天生意不錯，槍擊案是發生在廣場，當時我在負責客人之買單
    ，所以我沒看到，也沒有聽到槍聲，只是聽到有人說『有人在開槍』，我才跑去
    躲起來」等語。證人李昇佑於原審證稱：「九十一年十月七日我去『香格里拉小
    吃部』時已經喝醉了，所以連幾個人去都已忘記，至於有無聽到槍聲，我也不清
    楚，因為我喝醉了」等語。證人陳儒瑩於原審證稱：「我於九十一年十月七日有
    去『香格里拉小吃部』，我是被別人載去的，我喝了一下子就醉了，所以何人開
    槍我也不清楚，我有聽到類似槍聲的聲音，但是我並不能肯定是槍聲，至於何人
    開槍我也不清楚」等語，均無法資為有利於被告之證明。（五）又證人乙○○雖
    經本院合法傳喚而無正當理由不到庭，惟本件持有上開槍彈並在前開處所開槍之
    人係被告，並非乙○○，已臻明確（已如前述），核無再傳訊證人乙○○之必要
    。（六）綜上所述，足證被告上開所辯顯係事後圖卸之詞，不足採信。是罪證明
    確，其犯行堪以認定。
二、核被告所為，係犯槍砲彈藥刀械管制條例第七條第四項未經許可持有手槍罪及同
    條例第十二條第四項未經許可持有子彈罪。其一行為而觸犯上開二罪，為想像競
    合犯，應從一重之未經許可持有手槍罪處斷。原審調查後適用槍砲彈藥刀械管制
    條例第七條第四項、第十二條第四項，刑法第十一條前段、第五十五條、第四十
    二條第二項、第三十八條第一項第一款，罰金罰鍰提高標準條例第二條（原判決
    贅引現行法規所定貨幣單位折算新臺幣條例第二條），並審酌被告未經許可持有
    具高度危險性之制式手槍、制式子彈，對社會治安足以造成重大影響，且犯後於
    法院審理時猶飾詞否認犯罪，及其持有該制式手槍及子彈之數量非多等一切情狀
    ，量處被告有期徒刑六年，併科罰金新台幣十萬元，並諭知罰金如易服勞役之折
    算標準。又以扣案之德國ＳＩＧＳＡＵＥＲ廠製Ｐ二二○型口徑９ｍｍ制式半自
    動手槍一枝（槍號：Ｂ二四一九五八號，槍枝管制編號0000000000號
    ，含彈匣壹個）係違禁物，應依法宣告沒收。另被告已擊發之子彈五顆已耗損而
    不存在，扣案之口徑９ｍｍ制式子彈一顆業經鑑驗時試射耗損（有上開鑑驗通知
    書足按），已不具殺傷力，並非違禁物，故毋庸另為沒收之諭知，認事用法核無
    違誤，量刑亦妥適。被告上訴意旨仍執前詞否認犯罪，並無理由，應予駁回。又
    本件彰化縣警察局二林分局係於九十一年十月八日二十時四十分許至同日二十一
    時十分許在該分局詢問證人李湘鈴時依李湘鈴之供詞即已知在前開小吃部開槍之
    人為被告，有證人李湘鈴之警詢筆錄足稽（見警卷第九頁），而被告係於同日二
    十一時五十分許始至上開分局投案，亦有被告之警詢筆錄及拘票等足按（見警卷
    第一頁至第四頁），足見被告並非在未被發覺之前向偵查機關自首，故並無法依
    自首之規定減輕其刑，併此敘明。
三、被告於本院言詞辯論時經合法傳喚而無正當理由不到庭，爰不待其陳述逕行判決
    。
四、據上論結，應依刑事訴訟法第三百六十八條、第三百七十一條，判決如主文。
本案經檢察官丁○○到庭執行職務。
中      華      民      國      九十二      年      十二    月    九    日
                                   臺灣高等法院臺中分院刑事第八庭
                                         審判長法  官  羅  得  村
                                               法  官  陳  毓  秀
                                               法  官  劉  榮  服
右正本證明與原本無異。
如不服本判決應於收受送達後十日內向本院提出上訴書狀，其未敘述上訴之理由者並
得於提起上訴後十日內向本院補提理由書（均須按他造當事人之人數附繕本）。
                                               書記官  陳  俞  豪
中      華      民      國    九十二     年     十二     月     十      日
附錄本案論罪科刑法條：
槍砲彈藥刀械管制條例第七條第一項、第四項：
未經許可，製造、販賣或運輸火砲、肩射武器、機關槍、衝鋒槍、卡柄槍、自動步槍
、普通步槍、馬槍、手槍或各類砲彈、炸彈、爆裂物者，處死刑、無期徒刑或七年以
上有期徒刑；處徒刑者，併科新台幣三千萬元以下罰金。
未經許可，持有、寄藏或意圖販賣而陳列第一項所列槍砲、彈藥者，處五年以上有期
徒刑，併科新台幣一千萬元以下罰金。
                                                                        Ｆ


司法院資訊處製作；財團法人民間司法改革基金會備份。
